【裁判字號】    98,交訴,107
【裁判日期】    990316
【裁判案由】    公共危險
【裁判全文】
臺灣高雄地方法院刑事判決             98年度交訴字第107號
公  訴  人  臺灣高雄地方法院檢察署檢察官
被      告  乙○○
選任辯護人  梁智豪律師
上列被告因公共危險案件，經檢察官提起公訴（98年度偵字第78
49號），本院判決如下：
    主  文
乙○○犯肇事致人傷害逃逸罪，處有期徒刑陸月，如易科罰金，
以新臺幣臺仟元折算壹日。
    事  實
一、乙○○於民國97年9 月7 日20時55分許，駕駛車牌號碼168-
    XF號營業用小客車，沿高雄縣鳳山市○○路東往西行駛，行
    經該路段穿越五甲一路交岔口至瑞隆東路時（油管路穿越與
    五甲一路之交岔口後，改為瑞隆東路），適丁○○騎乘車牌
    號碼JJ2-378 號之重型機車沿五甲一路南往北行至上開路口
    並左轉瑞隆東路，與乙○○所駕駛上開營業用小客車發生擦
    撞而人車倒地，致丁○○受有頭部外傷併右上額部撕裂傷（
    長約2 公分）、右足及右下肢擦挫傷之傷害（乙○○涉犯業
    務過失傷害罪嫌部分，未據提出告訴），詎乙○○明知駕駛
    上開營業用小客車肇事，且致丁○○受傷後，竟基於肇事逃
    逸之犯意，未停留現場等待警方處理並對丁○○施以必要之
    救護，逕自駕車逃離現場。嗣行經該處駕駛自用小客車之戊○○目睹經過，於尾追並記下乙○○所駕駛上開營業用小客
    車之車牌號碼後，提供到場處理事故之警員，而查悉上情。
二、案經高雄縣政府警察局鳳山分局報告臺灣高雄地方法院檢察
    署檢察官偵查後起訴。
    理  由
一、證據能力之認定
  (一)按訊問被告，應全程連續錄音，必要時，並應全程連續錄影
    ；筆錄內所載之被告陳述與錄音或錄影之內容不符者，其不
    符之部分，不得作為證據，刑事訴訟法第100 條之1 第1項
    前段、第2 項定有明文。被告98年3 月25日偵訊筆錄記載被
    告供稱：「我…後來聽到一個很大聲的碰撞聲」，惟被告當
    時僅陳述「後來聽到一聲很大聲」，並無陳述「大聲的碰撞
    聲」，此經本院勘驗被告98年3 月25日偵訊錄影光碟無誤，
    有勘驗筆錄在卷可憑（院二卷23頁），是上開筆錄記載被告
    聽見「碰撞聲」部分，與錄影之內容不符，此部分應不得為
    證據。
  (二)次按被告以外之人於審判外之陳述，雖不符刑事訴訟法第15
    9 條之1 至第159 條之4 之規定，而經當事人於審判程序同
    意作為證據，法院審酌該言詞陳述或書面陳述作成時之情況
    ，認為適當者，亦得為證據，刑事訴訟法第159 條之5 第1
    項定有明文。查除前述證據外，本判決所引用其他據以認定
    事實之傳聞證據，檢察官、被告及辯護人雖知該等證據資料
    為傳聞證據，但於本院審理時均表示同意作為證據，本院審
    酌該等證據資料製作時之情況，尚查無違法不當及證明力明
    顯過低之瑕疵，認為以之作為證據應屬適當，揆諸前開法律
    規定與說明，爰依同法第159 條之5 第1 項規定，認該等證
    據資料均有證據能力。
二、認定犯罪事實所憑之證據及理由
    訊據被告乙○○坦承於上開時、地駕駛車牌號碼168-XF號營
    業用小客車行經車禍地點，且於被害人丁○○人車倒地受傷
    後，逕行駕車駛離而未停留現場，惟否認有何肇事逃逸犯行
    ，辯稱：我所駕駛營業用小客車未與被害人所騎乘之機車發
    生擦撞，且當時不知自己肇事，無肇事逃逸之故意等語。經
    查：
  (一)被告乙○○於97年9 月7 日20時55分許，駕駛車牌號碼168-
    XF號營業用小客車，沿高雄縣鳳山市○○路東往西行駛，行
    經該路段穿越五甲一路交岔口至瑞隆東路（油管路穿越與五
    甲一路之交岔口後，改為瑞隆東路）時，適被害人丁○○騎
    乘車牌號碼JJ2- 378號之重型機車沿五甲一路南往北行至上
    開路口左轉瑞隆東路，因發生事故而人車倒地，受有頭部外
    傷併右上額部撕裂傷（長約2 公分）、右足及右下肢擦挫傷
    之傷害，於被害人倒地受傷後，被告未停留現場等待警方處
    理並對被害人施以必要之救護，逕自駕車離開現場等情，經
    證人即被害人丁○○於偵查中，在本件事故路口處看顧檳榔
    攤之丙○○於偵查及本院審理中，駕車尾追被告之戊○○於
    警詢、偵查及本院審理中分別證述明確，且有道路交通事故
    現場圖（警卷13頁）、道路交通事故調查報告表(一)(二)（警卷
    14、15頁）、事故現場相片及蒐證相片共24張（警卷16至20
    頁）、被害人之國軍高雄總醫院附設民眾診療服務處診斷證
    明書2 紙（警卷11、12頁，偵卷26頁）、車牌號碼168-XF號
    營業用小客車之車號查詢汽車車籍資料（警卷21頁）在卷可
    參，復為被告所不爭，此部分事實應堪認定。
  (二)證人戊○○於警詢、偵查及本院審理中證述：我於97年9 月
    7 日20時55分許駕駛車牌號碼YE-9662 號自用小客車，沿高
    雄縣鳳山市○○路東往西行駛，行至該路段與五甲一路交岔
    口時，我與右邊之計程車均在停等紅燈，當五甲一路路段亮
    起紅燈，油管路直行接瑞隆東路之燈號未轉變為綠燈時，該
    計程車即起步朝瑞隆東路直行，我待綠燈亮起後亦起步直行
    朝瑞隆東路，行至交岔路中時看見一部機車從左邊五甲一路
    闖紅燈左轉駛入瑞隆東路，在我前面約20至25公尺之五甲一
    路與瑞隆東路路口處碰撞上述計程車之左車身，碰撞後機車
    及騎士均倒在地上，此時該部計程車之煞車燈亮起一下，但
    沒有停車即繼續前行駛離現場，我即駕車尾追該計程車，後
    來該計程車轉入巷道，我即記下其車牌號碼168-XF號回事故
    現場，提供該車牌號碼與到場處理之警方等語（警卷4至5頁
    、偵卷9 頁、院二卷36、37反頁），核與被告所是認之前開
    道路交通事故現場圖（警卷13頁）所繪被告駕駛營業用小客
    車及被害人所騎乘機車之行進方向相符；且依被害人機車倒
    地後停止位置，在距五甲一路與瑞隆東路口約5.2 公尺之瑞
    隆東路內、外側快車道中，車身橫跨內、外側快車道之分隔
    線，及被告上開營業用小客車於97年9 月11日警方採證時，
    在左車身留有明顯之刮擦痕，有蒐證相片在卷可憑（警卷16
    、18至20頁），被告亦坦承該刮擦痕係因與機車刮擦所留下
    （院二卷42反頁），可知被害人機車與被告上開營業用小客
    車發生撞擊處應在其左車身，發生地點應在近五甲一路與瑞
    隆東路口之瑞隆東路快車道上，益見證人戊○○上開證述與
    現場及被告上開營業用小客車所採跡證相合；況被告自承駕
    駛上開營業用小客車沿瑞隆東路行駛一段路後即轉入街道，
    與證人戊○○證述被告於肇事後之駕車行進情形相符，可見
    證人戊○○於尾追肇事車輛時並無誤認；參以證人戊○○與
    被告素不相識，亦無怨隙，於偵查及本院審理中均具結而擔
    負偽證罪責下，信無誣指被告之虞。被告雖辯稱上開營業用
    小客車左後車身之刮擦痕，係本件事故前遭不詳機車擦過留
    下之刮擦痕，惟被告於98年3 月25日偵查中先稱：上開營業
    用小客車左後車身之刮擦痕係先前發生擦撞所留（偵卷8 頁
    ），於98年12月22日本院中改稱：該刮擦痕我不確定如何造
    成（院一卷31頁），於99年1 月19日再改稱：該刮擦痕是車
    身廣告貼紙掉漆之結果（院二卷20頁），於99年3 月2 日本
    院審理中再改稱：該刮擦痕是先前機車擦過留下之刮擦痕（
    院二卷42反頁），足見被告所供，前後不一，已難置信；又
    上開營業用小客車左車身之刮擦痕，於警方採證時該車漆刮
    除處並無生鏽，且無明顯髒污，有上開蒐證相片可憑（警卷
    18至20頁），可見該刮擦痕為新痕，而非舊痕；況被告於偵
    查中亦不否認與被害人機車發生本件擦撞（偵卷9頁 ），益
    見該刮擦痕應為與被害人機車發生本件擦撞後所造成。是被
    告辯稱該刮擦痕為本件事故前所造成，所駕駛營業用小客車
    未與被害機車發生碰撞云云，應屬卸責之詞，證人戊○○上
    開證述，應堪採信，被告駕駛上開營業用小客車於前揭時、
    地與被害人所騎乘機車發生擦撞甚明。
  (三)次以被告營業用小客車左側之刮擦痕，起點在車身左側前後
    車門接縫線略近左前車前處，一路延伸至左後車門，痕跡長
    度約40公分一節，有前開蒐證相片可考（警卷18、20頁），
    可見被告營業用小客車與被害人機車發生擦撞之位置，在接
    近被告駕駛座之左側前車門處，且該刮擦延伸後車門之長度
    非短，可知被害人機車與被告營業用小客車撞擊摩擦之力道
    非小，被告應可明顯感受該撞擊摩擦所生之車體震動；且被
    告自承：我於97年9 月7 日20時55分許，駕駛車牌號碼168-
    XF號營業用小客車，沿高雄縣鳳山市○○路東往西行駛，行
    經該路段穿越五甲一路交岔口至瑞隆東路時，聽見很大聲之
    機車煞車聲及倒地滑行之聲音，我立即踩煞車，並查看車前
    狀況與設置於汽車兩側及車內之照後鏡等語（院二卷19、41
    反頁），而證人丙○○於98年6 月18日偵查中證述：我坐在
    五甲一路與瑞隆東路交岔口西北角之檳榔攤，於97年9 月7
    日20時55分許，聽見機車滑倒的聲音，抬頭看見機車及騎士
    倒在瑞隆東路上等語（偵卷21頁），且證人戊○○亦證述被
    告上開營業用小客車於擦撞後亮起煞車燈，已如上述，核與
    被告所供大聲之機車倒地滑行聲音及踩煞車之情節相符，可
    見被害人機車與被告之營業用小客車擦撞而倒地時，發出大
    聲響，被告當時已聽見該聲響，並有煞車之反應，益明被告
    已查知其駕駛營業用小客車肇事；又被害人機車倒地之停止
    位置在瑞隆東路內、外側快車道中，車身橫跨內、外側快車
    道之分隔線，詳如前述，並非於道路邊緣角落不易查見之處
    ，且證人戊○○、丙○○均證述事故後機車及被害人均倒在
    地上，依被告自承踩煞車並查看設置於汽車兩側及車內之照
    後鏡，其應可輕易看見倒在快車道中之機車及被害人，況被
    告自承在車內所聽見機車倒地之音量為「很大聲」，應知發
    生聲響處距自己營業用小客車極近，被告並因警覺而煞車，
    其必仔細查看照後鏡所示車況，則更無看不見倒地之機車及
    被害人之理。至證人丙○○於99年3 月2 日本院審理中改稱
    其於本件事故發生時，在檳榔攤沒有聽見機車倒地的聲音云
    云，核與其偵查中之證述未合，亦與被告所供當時有很大聲
    之機車倒地滑行聲音不符，應係距案發時較久，證人丙○○
    記憶模糊所致，應以證人丙○○於距案發時間較近之偵查中
    證述較屬可信。是被告於事故發生時可感受其營業用小客車
    體因撞擊摩擦之震動，且聽見機車倒地之大聲響，由照後鏡
    可查看車後被害人人車倒地情形，並有煞車之反應，據上各
    節，被告辯稱事故當時不知自己肇事云云，應非可信，被告
    明知駕駛上開營業用小客車與被害人機車發生擦撞而肇事甚
    明。
  (四)被害人騎乘機車與被告營業用小客車發生本件擦撞後旋人車
    倒地一節，業據本院詳述如上，且機車行進中突然摔車而致
    騎士倒地，衡情可推知該騎士應已受傷，而被告自承事故時
    曾查看照後鏡，應可看見被害人之人車倒地情形，足見被告
    肇事後確實知悉致被害人受傷。被告既明知肇事致被害人受
    傷，竟未停留現場等待警方處理並對被害人施以必要之救護
    ，僅短暫煞車後逕自駕車駛離現場，其所為顯有肇事逃逸之
    犯意甚明，被告辯稱並無肇事逃逸之故意云云，實非可採。
  (五)綜上，被告所辯應非可採，其駕駛營業用小客車肇事致人受
    傷而逃逸之犯行，足堪認定，本案事證明確，應依法論科。
三、論罪科刑
    核被告所為，係犯刑法第185 條之4 之駕車肇事逃逸罪。爰
    審酌被告為營業用小客車駕駛，肇事後未停車救助傷者，反
    而駕車逃逸，實屬不該，兼衡其犯罪動機、目的、手段等一
    切情狀，認公訴人求處有期徒刑10月，容屬過重，爰量處如
    主文所示之刑，並諭知以新臺幣1000元折算1 日之易科罰金
    折算標準。
據上論斷，應依刑事訴訟法第299 條第1 項前段，刑法第185 條
之4， 第41條第1 項前段，判決如主文。
本案經檢察官甲○○到庭執行職務。
中    華    民    國    99    年    3     月    16    日
                  交通法庭  審判長法  官  莊珮君
                                  法  官  王俊彥
                                  法  官  楊國煜
如不服本判決應於收受判決後10日內向本院提出上訴書狀，並應
敘述具體理由。其未敘述上訴理由者，應於上訴期間屆滿後20日
內向本院補提理由書( 均須按他造當事人之人數附繕本) 「切勿
逕送上級法院」。
以上正本證明與原本無異。
中    華    民    國    99    年    3     月    16    日
                                  書記官  王芷鈴
附錄本判決論罪法條
刑法第185之4條
駕駛動力交通工具肇事，致人死傷而逃逸者，處6 月以上5 年以
下有期徒刑。

司法院資訊處製作；財團法人民間司法改革基金會備份。
